臺灣高等法院臺中分院刑事判決　　　 96年度交上訴字第751號
上　訴　人　臺灣臺中地方法院檢察署檢察官
被　　　告　丙○○
上列上訴人因公共危險案件，不服臺灣臺中地方法院95年度交訴
字第212號中華民國95年12月15日第一審判決（起訴案號：臺灣
臺中地方法院檢察署95年度偵字第14524號），提起上訴，本院
判決如下：
    主  文
原判決關於肇事逃逸部分撤銷。
丙○○駕駛動力交通工具肇事，致人受傷而逃逸，處有期徒刑陸
月，如易科罰金，以銀元佰元即新臺幣玖佰元折算壹日。
    犯罪事實
一、丙○○係臺中市政府環境保護局之清潔車司機，為從事駕駛
    業務之人。其於民國95年5月2日上午，駕駛車號5V-780號廚
    餘回收車，沿臺中市○○○○路往天津路方向行駛，於同日
    上午9時許，行經臺中市○○路與育樂街交岔口欲右轉時，
    本應注意汽車行駛時，駕駛人應注意兩車併行之間隔，並隨
    時採取必要之安全措施，而依當時天候晴、日間自然光線、
    柏油路面乾燥無缺陷、無障礙物、視距良好，並無不能注意
    之情事，竟疏未注意即貿然右轉，適有甲○○騎乘車號ILS-
    503號重型機車搭載其弟李文源，在該處欲右轉進入育樂街
    ，亦未注意兩車併行之間隔，並隨時採取必要之安全措施，
    即逕行右轉，致丙○○所駕駛廚餘回收車右側車身鐵絲網先
    擦撞甲○○機車左後視鏡邊緣，再碰撞甲○○之左肩，甲○
    ○左腳因而跪倒在地，而受有左膝擦傷3X3.5公分、左大腳
    趾瘀傷1X1.5公分之傷害（傷害部分業經判決確定）。丙○
    ○於肇事後未下車察看救護，竟駕車逃逸，嗣經路人記錄下
    車號交予甲○○報警查獲。
二、案經甲○○訴由臺中市警察局第二分局報告臺灣臺中地方法
    院檢察署偵查起訴。
    理    由
一、訊據被告丙○○固承認其為臺中市環境保護局之清潔車司機
    ，曾於上開時地駕駛前述廚餘回收車途經該處等情屬實，惟
    矢口否認有何肇事逃逸之犯行，辯稱：伊當天沒有與人發生
    碰撞，且當時確實不知道發生車禍，如知有撞到人，一定會
    停車下來查看關心云云。然查：被告於上開時、地所駕駛之
    廚餘回收車確有與告訴人甲○○所騎乘機車發生擦撞，致甲
    ○○受有左膝擦傷、左大腳趾瘀傷之事實，業據告訴人甲○
    ○於原審審理時以證人身分具結證述明確，核與證人即到場
    處理之警員陳英智於原審審理時所證相符，且有行政院衛生
    署臺中醫院出具之驗傷診斷書、照片，道路交通事故調查報
    告表 (一)、(二)、道路交通事故現場圖可稽，被告所犯此
    部分之業務過失傷害罪，業經原審判處拘役30日，被告及檢
    察官均未提起上訴而確定，被告否認肇事，應無足採。又被
    告所駕車輛於肇事後所停頓之時間，依告訴人於原審所述，
    固僅有1秒而極為短暫，告訴人當場亦僅「小小聲的『啊』
    一下」，然而被告所駕廚餘回收車擦撞告訴人之左肩及機車
    把手之位置，係右側車身鐵絲網部位，其於右轉時與告訴人
    機車擦撞而肇事，肇事後即右轉彎進入育樂街，則駕駛人於
    右轉彎時本需特別注意右後視鏡，以觀察右方有無來車、行
    人及障礙物，此與車輛直行時，一般駕駛人均較注意車前狀
    況之情形不同，是被告於右轉彎時，縱後視鏡有無法看到之
    死角，但車輛繼續前行，原係死角無法看到之處，必因車輛
    前行，而得以清晰看見，且因後視鏡之死角而無法看見之處
    ，因車輛前行而變成可以看見，原屬死角而未能看見之時間
    非常短暫，則被告於右轉彎時，應可輕易發現擦撞告訴人機
    車之事實；又證人張順福於95年6月10日警員陳英智以電話
    詢問時，否認當時有乘坐在被告所駕駛之廚餘回收車上，且
    表示不願至警局製作筆錄，此事實業經證人張順福及陳英智
    於原審證述明確，證人張順福於原審審理時，雖稱係因不知
    道發生何事，一時緊張始向陳英智警員表示當天未乘坐該廚
    餘回收車云云，惟證人即警員陳英智業於原審具結證稱其係
    在電話中向證人張順福說明：據被告表示，案發當時伊係隨
    車人員，是否方便到警局製作筆錄，張順福即推說當時伊沒
    有在車上，不要問伊，伊不會到警局作筆錄，且其當時已告
    知張順福是在何時何地，這部車（按即被告所駕上開肇事車
    ）涉及肇事逃逸，根據被告表示，當時伊在車上，其與張順
    福通話時間約2、3分鐘，張順福回答時之聲音很急促等情綦
    詳（見原審卷第82頁），顯然證人張順福於原審所證當時警
    察在電話中係問伊認不認識被告，因為伊不知道發生何事，
    始回答說不認識云云，難認係屬實情，並無足採；且肇事而
    應負擔責任者係身為駕駛之被告，與身為隨車人員之張順福
    無關，證人張順福何來「一時緊張以致答稱其不在車上」之
    問題，足見張順福對於本件事故之發生並非毫無所悉，益徵
    其於原審之證述，應係迴護被告之詞。依常情，證人即隨車
    員張順福知悉肇事後，豈有未告知身旁之駕駛之理？本件被
    告肇事後，已知悉發生事故致人受傷，竟未停車處理仍駕車
    離去，其肇事逃逸之犯罪事實，堪以認定。
三、按被告行為後，刑法第41條業經修正公布，並於95年7月1日
    施行，被告行為時之刑法第41條第1項前段規定：「犯最重
    本刑為5年以下有期徒刑以下之刑之罪，而受6個月以下有期
    徒刑或拘役之宣告，因身體、教育、職業、家庭之關係或其
    他正當事由，執行顯有困難者，得以1元以上3元以下折算1
    日，易科罰金」，且被告行為時之易科罰金折算標準，即修
    正前罰金罰鍰提高標準條例第2條前段（現已廢止），就其
    原定數額提高為100倍折算1日，則被告行為時之易科罰金折
    算標準，應以銀元300元折算1日，經折算為新臺幣後，應以
    新臺幣900元折算為1日。惟95年7月1日修正公布施行之刑法
    第41條第1項前段已修正為：「犯最重本刑為5年以下有期徒
    刑以下之刑之罪，而受6個月以下有期徒刑或拘役之宣告者
    ，得以新臺幣1千元、2千元或3千元折算1日，易科罰金」，
    經比較修正前後之易科罰金折算標準，以95年7月1日修正公
    布施行前之規定，較有利於被告。
四、核被告所為，係犯刑法第185條之4肇事逃逸罪。原審法院疏
    未詳察對被告遽為無罪之諭知，核有違誤。檢察官上訴意旨
    執此指摘原判決不當，即有理由，應由本院將原判決撤銷改
    判。爰審酌被告之素行、智識程度，檢察官於原審審理時具
    體求處有期徒刑6月、告訴人所受之傷勢輕微，事發後被告
    迄未與被害人達成民事和解，賠償損害（被害人於偵查中要
    求賠償新台幣12萬元）等一切情狀，量處如主文第2項所示
    之刑，並依修正前刑法第41條第1項前段諭知易科罰金之折
    算標準。
據上論斷，應依刑事訴訟法第369條第1項前段、第364條、第299
條第1項前段，刑法第2條第1項前段、第185條之4，修正前刑法
第41條第1項前段，罰金罰鍰提高標準條例第1條前段，修正前罰
金罰鍰提高標準條例第2條，現行法規所定貨幣單位折算新臺幣
條例第2條，判決如主文。
本案經檢察官乙○到庭執行職務。
中　　華　　民　　國　　96　　年　　5　　月　　31 　　日
            刑事第十庭  審判長法  官  林  照  明
                              法  官  蔡  名  曜
                              法  官  李  平  勳
上列正本證明與原本無異。
如不服本判決應於收受送達後10日內向本院提出上訴書狀，其未
敘述上訴之理由者並得於提起上訴後10日內向本院補提理由書（
均須按他造當事人之人數附繕本）。
                              書記官  許  哲  禎
中　  華　 　民　　國　 96　　年 　 6 　  月　  4   　日
附錄論罪科刑實體法條文：
中華民國刑法第185條之4
駕駛動力交通工具肇事，致人死傷而逃逸者，處6月以上5年以下
有期徒刑。
